【裁判字號】    99,交聲,519
【裁判日期】    990930
【裁判案由】    違反道路交通管理處罰條例聲明異議
【裁判全文】
臺灣臺北地方法院交通事件裁定         99年度交聲字第517號
原處分機關  交通部公路總局臺北區監理所
異  議  人
即受處分人  甲○○
上列受處分人因違反道路交通管理處罰條例案件，對於交通部公
路總局臺北區監理所中華民國九十九年三月九日所為之處分（原
處分案號：北監自裁字第裁四○－ＣＧ0000000號、第裁
四○－ＡＡ0000000號、第裁四○－Ａ00000000
號）聲明異議，本院裁定如下：
    主  文
附表編號第一號所示之原處分管轄錯誤，移送臺灣板橋地方法院
。
附表編號第三號所示之原處分撤銷。甲○○汽車駕駛人行車速度
，超過規定之最高時速未滿二十公里，處罰鍰新臺幣壹仟陸佰元
，並記違規點數壹點。
其餘異議駁回。
    理  由
壹、聲明異議意旨詳如後附之聲明異議狀影本所載。
貳、管轄錯誤部分（附表編號第一號部分）：
一、按「法院受理有關交通事件，準用刑事訴訟法之規定；其處
    理辦法，由司法院會同行政院定之。」，「聲明異議案件之
    處理，除準用刑事訴訟法有關規定外，依本辦法之規定處理
    之。」，道路交通管理處罰條例第八十九條、道路交通案件
    處理辦法第四條第一項分別定有明文。再案件由犯罪地或被
    告之住所、居所或所在地之法院管轄；無管轄權之案件，應
    諭知管轄錯誤之判決，並同時諭知移送於管轄法院，復分別
    為刑事訴訟法第五條第一項、第三百零四條所明定。末按「
    法院受理有關交通事件，原則上應準用刑事訴訟法有關規定
    ，為道路交通管理處罰條例第八十九條及道路交通案件處理
    辦法第四條所明定。關於聲明異議案件之管轄事項，上開辦
    法既無特別規定，自應準用刑事訴訟法第五條第一項規定，
    由受處分人之違規行為地或其住所、居所或所在地之法院管
    轄。」【司法院第二廳民國七十四年七月十七日（七四）廳
    刑一字第五五○號函參照】。
二、經查：異議人即受處分人甲○○自七十八年二月二十四日起
    即設籍於臺北縣永和市○○路○段二一二號五樓，有司法院
    戶役政電子閘門作業系統個人基本資料查詢結果表、全戶戶
    籍資料查詢結果表等在卷可稽，而受處分人於聲明異議狀上
    陳報之住所亦為臺北縣永和市○○路○段二一二號五樓，有
    聲明異議狀在卷可按，且綜觀卷內資料受處分人居所及現所
    在地均不明，又原處分機關所認定受處分人該違反道路交通
    管理處罰條例之行為地為臺北縣三重市○○路口與集成路口
    （中興橋下橋處），該處係位於臺北縣三重市，屬於臺灣板
    橋地方法院管轄，有臺北縣政府警察局九十九年七月七日北
    縣警交字第○九九○一○一六四五號函在卷可查，是受處分
    人之戶籍地、住所、居所、現所在地及其違規行為地均不在
    本院轄區，本院就如附表編號第一號所示案件並無管轄權甚
    明，核諸前開說明，爰依法諭知管轄錯誤，並移送於有管轄
    權之臺灣板橋地方法院。
、原處分撤銷部分（附表編號第三號部分）
一、按行車速度，依速限標誌或標線之規定，道路交通安全規則
    第九十三條第一項前段定有明文。次按汽車駕駛人，行車速
    度，超過規定之最高時速，或低於規定之最低時速，除有第
    四十三條第一項第二款情形外，處新臺幣（下同）一千二百
    元以上二千四百元以下罰鍰，為道路交通管理處罰條例第四
    十條所明定。再汽車駕駛人駕駛汽車有違反道路交通管理處
    罰條例第四十條規定者，除應依該條所規定之罰鍰處罰外，
    並予記違規點數一點，復為道路交通管理處罰條例第六十三
    條第一項第一款所明文規定。末以「汽車駕駛人之行為有下
    列情形之一，當場不能或不宜攔截製單舉發者，得逕行舉發
    ：……七、經以科學儀器取得證據資料證明其行為違規。」
    、「第一項逕行舉發，應記明車輛牌照號碼、車型等可資辨
    明之資料，以汽車所有人為被通知人製單舉發。」、「本條
    例之處罰，受舉發違反道路交通管理事件之受處罰人，認為
    受舉發之違規行為應歸責他人者，應於舉發違反道路交通管
    理事件通知單應到案日期前，檢附相關證據及應歸責人相關
    證明文件，向處罰機關告知應歸責人，處罰機關應即另行通
    知應歸責人到案依法處理。逾期未依規定辦理者，仍依本條
    例各該違反條款規定處罰。」，亦為道路交通管理處罰條例
    第七條之二第一項第七款、第四項、第八十五條第一項所明
    文規定。是駕駛人駕駛汽車而其行車速度，超過規定之最高
    時速未滿二十公里，嗣為警舉發，而在舉發通知單上所載之
    應到案期限內繳納罰鍰或到案聽候裁決或提出申訴或陳述，
    經處罰機關調查後仍認定有上開違規行為者，依違反道路交
    通管理事件統一裁罰基準及處理細則（下稱處理細則）第二
    條第二項所定之違反道路交通管理事件統一裁罰基準表（下
    稱基準表）之規定，應裁處一千六百元之罰鍰，併記違規點
    數一點。
二、受處分人所有之車牌號碼Ｆ四－一九二六號自用一般小客車
    ，於九十八年十二月八日二十二時十七分許，行經臺北市○
    ○○○道路往南（馬場町紀念公園旁）之際，因該處道路路
    段速限為六十公里，受處分人所有該車竟以七十五公里之速
    度超速十五公里行駛，而為設置於該處之移動式測速照相機
    （非固定式測速儀器）照相採證，經臺北市政府警察局交通
    警察大隊直屬第三分隊警員張建明依該測速採證照片所示，
    認受處分人所有之車輛有違反道路交通管理處罰條例第四十
    條規定之行為，遂逕行掣單舉發，受處分人於舉發通知單上
    所載之應到案日期（九十九年一月二十二日）前之九十九年
    一月二十二日提出申訴，經原處分機關函請原舉發機關調查
    結果認受處分人確有前開違規行為，原處分機關遂依道路交
    通管理處罰條例第四十條、處理細則第四十三條、第四十四
    條暨基準表之規定，裁處受處分人罰鍰一千六百元在案。
三、經查：
(一)受處分人所有之前開車輛確於上揭時、地以行車速度時速七
    十五公里（超速十五公里）行駛之事實，為受處分人於聲明
    異議狀內所不否認，並有臺北市政府警察局交通警察大隊九
    十九年七月七日北市警交大執字第○九九三一六五八六○○
    號函所檢附之採證照片在卷可查，堪認受處分人確有行車速
    度超過規定最高時速十五公里未滿二十公里之事實無訛。
(二)又用以舉發上開車牌號碼Ｆ四－一九二六號自用小客車之雷
    達測速照相設備（主機器號：○八ＦＰＰ二六九二號）係屬
    移動式雷達測速照設備，業於九十八年十一月十二日通過經
    濟部標準檢驗局國家標準檢驗合格，並領有檢定合格證書（
    檢定合格單號碼：Ｍ○ＧＡ0000000Ａ號），有效合
    格期限自九十八年十一月十一日起至九十九年十一月三十日
    止等情，有經濟部標準檢驗局雷達測速儀檢定合格證書及前
    開採證照片在卷可按，是該測速儀顯具有高度準確性。受處
    分人雖以該處晚上十時以後車輛減量，車速自然稍微加速，
    但未超過八十公里或長隧道高速公里之標準，法規是人定的
    ，狀況變了，專業想法也應改變，應予免罰云云置辯，然受
    處分人乃係領有駕駛執照之人，對於行車速度不得超過最高
    限速之規定，應知之甚稔，始得確保行車順暢及用路人安全
    無虞，倘為逾越該法定速限之超速駕駛行為，實有影響行車
    秩序及致生交通事故之虞，員警依法取締遏阻，乃為維護交
    通安全秩序之必要行為，受處分人以前詞指摘該等速限係屬
    不當云云，實無足採。況有關道路交通管理之實際標誌、標
    線、管制方法、手段，乃行政機關依其職權所為裁量之行政
    措施或處分，除有重大、明顯瑕疵或其他違法情形外，尚非
    法院所得任意指摘或變更。本件水源快速道路北往南（馬場
    町公園旁處）速限為六十公里，主管機關依該道路之車流、
    路況等情狀，為確保行車秩序及安全而訂定各路段之速限，
    並規定本件違規地點之最高速限為每小時六十公里，該行政
    處分，並無重大明顯瑕疵，自非法院所得非議，是受處分人
    以如聲明異議狀所載之理由聲明異議，實無免責之理由，
    本件事證明確，受處分人有如附表編號第三號所示之違規行
    為堪予認定。
四、綜上，受處分人駕駛車牌號碼Ｆ四－一九二六號自用小客車
    ，確有於上開時、地，行車速度超過規定之最高時速未滿二
    十公里之違規行為，原處分機關依道路交通管理處罰條例第
    四十條之規定，裁處受處分人罰鍰一千六百元，固非無據，
    惟查汽車駕駛人違反道路交通管理處罰條例第四十條規定者
    ，依同條例第六十三條第一項第一款規定，除依原條款處罰
    鍰外，並應予記違規點數一點，是原處分機關漏未依規定記
    違規點數一點，自有未合，本件受處分人此部分聲明異議雖
    無理由，然原處分既有前揭可議之處，即屬無可維持，應由
    本院予以撤銷，另裁定如主文第二項所示，以資適法。
肆、異議駁回部份（附表編號第二號部分）
一、按「汽車行駛時，應依下列規定使用燈光：……二、行經隧
    道、調撥車道應開亮頭燈。……」、「汽車駕駛人，不依規
    定使用燈光者，處新臺幣一千二百元以上三千六百元以下罰
    鍰。」，道路交通安全規則第一百零九條第二款、道路交通
    管理處罰條例第四十二條分別定有明文。次按「汽車駕駛人
    之行為有下列情形之一，當場不能或不宜攔截製單舉發者，
    得逕行舉發：……七、經以科學儀器取得證據資料證明其行
    為違規。」、「第一項逕行舉發，應記明車輛牌照號碼、車
    型等可資辨明之資料，以汽車所有人為被通知人製單舉發。
    」、「本條例之處罰，受舉發違反道路交通管理事件之受處
    罰人，認為受舉發之違規行為應歸責他人者，應於舉發違反
    道路交通管理事件通知單應到案日期前，檢附相關證據及應
    歸責人相關證明文件，向處罰機關告知應歸責人，處罰機關
    應即另行通知應歸責人到案依法處理。逾期未依規定辦理者
    ，仍依本條例各該違反條款規定處罰。」，亦為道路交通管
    理處罰條例第七條之二第一項第七款、第四項、第八十五條
    第一項所明文規定。是行為人如係駕駛汽車行經調撥車道應
    開亮頭燈而不依規定使用燈光行駛，嗣為警舉發，而在舉發
    通知單上所載之應到案日期前到案聽候裁決或提出申訴或陳
    述，經處罰機關調查後仍認定有上開違規行為者，依處理細
    則第二條第二項所定之基準表之規定，需對該行為人處以一
    千二百元之罰鍰
二、受處分人所有之車牌號碼Ｆ四－一九二六號自用一般小客車
    ，於九十八年十二月三日七時五十八分許，行經臺北市永福
    橋與思源街路口之調撥車道時，因未依規定開頭燈行駛，經
    拍照採證後，經警以受處分人有違反道路交通管理處罰條例
    第四十二條規定之行為逕行掣單舉發，受處分人於舉發通知
    單上所載之應到案日期（九十九年一月二十五日）前之九十
    九年一月二十五日提出申訴，經原處分機關函請舉發機關調
    查結果，認受處分人確有上開違規行為，遂依道路交通管理
    處罰條例第四十二條、處理細則第四十三條、第四十四條及
    基準表之規定，裁處受處分人罰鍰一千二百元在案。
三、經查：
(一)受處分人確於如附表編號第二號所示時間，駕駛其所有車牌
    號碼Ｆ四－一九二六號自用一般小客車，自臺北縣成功路旁
    邊引道接上永福橋後，沿臺北市永福橋（往思源街）之調撥
    車道行駛，行經臺北市永福橋與思源街路口調撥車道時，未
    依規定使用燈光之事實，為受處分人所不爭執，並有採證照
    片一幀、臺北市政府警察局中正第二分局九十九年二月五日
    北市警中正二分交字第○九九三○一四○八○○號函等在卷
    足憑，此部分之堪予認定。
(二)受處分人雖辯稱從照片上可以看出調撥車道已成單行道，衡
    量當時對向已管制無車（非二車道，調撥一車道後，對向尚
    有另一車道車道有車對向駛入，為維交通安全是應開頭燈）
    ，實無違反交通安全之虞，難怪民怨政府搶錢，請撤銷云云
    ，惟臺北市永福橋上設有「調撥車道開頭燈」之標誌告示用
    路人須嚴格遵守開車頭燈，則受處分人自臺北縣永和市○○
    路旁邊引道接上永福橋時，於引道上可先看到「調撥車道開
    頭燈」之標誌，後至永福橋上會看到「七－九調撥（例假日
    除外）」標誌及「調撥車道開頭燈」之標誌，此有受處分人
    所提現場照片二幀、臺北市政府警察局中正第二分局九十九
    年七月七日北市警中正二分交字第○九九三○八七九五○○
    號函暨檢附之現場照片、現場圖等在卷可考，況舉發當時係
    白天、光線充足，受處分人行駛於前開地點時，該處所設置
    之標誌明顯、字體清晰且視線良好並無被遮擋，受處分人當
    知悉該路段依規定須開車頭燈行駛，又道路交通管理處罰條
    例第四十二條、道路交通安全規則第一百零九條第二款之所
    以要求汽車駕駛人行駛於調撥車道應開亮頭燈，其目的無非
    乃調撥車道僅於規定時間內，因應車流而將對向車道於調撥
    時間內調撥為同向車道，則相對於對向車道而言，調撥車道
    之車行方向係逆向行駛，為降低肇事可能性、保障行車安全
    ，法令明定駕駛人有「開亮頭燈」之義務。受處分人既為領
    有駕駛執照之駕駛人，於駕車行駛於道路上自應注意交通標
    誌且遵守道路交通規則，又倘所有汽、機車駕駛人對於交通
    標誌、交通規則遵守與否，全憑主觀之認知以「實無違反道
    路交通安全之虞」而恣意違反，則如何建立道路安全相關法
    規之公信力，交通安全之秩序亦將無從建立，其他用路人之
    生命、財產安全，將失去保障。故受處分人此節所辯，委無
    可採。
四、綜上，受處分人確有駕駛上開車輛於附表編號第二號所示時
    、地行駛於道路上未依規定使用燈光之違規行為，從而原處
    分機關依道路交通管理處罰條例第四十二條、處理細則第四
    十三條、第四十四條及基準表之規定裁處受處分人罰鍰一千
    二百元，核無違誤，是受處分人此部分聲明異議為無理由，
    應予駁回。
據上論斷，應依道路交通案件處理辦法第十九條、第二十條前段
、道路交通管理處罰條例第八十九條前段，刑事訴訟法第三百零
四條，裁定如主文。
中    華    民    國    99    年    9     月    30    日
                  交通法庭  法  官  黃紹紘
以上正本證明與原本無異。
如不服本裁定，應於送達後5日內，向本院提出抗告狀。
                            書記官  陳靜君
中    華    民    國    99    年    10    月    8     日
附表
┌─┬─────┬─────┬──────┬────┬────┬────┐
│編│裁決書編號│違規時間、│原舉發機關及│違反法條│採證照片│附註    │
│號│、裁決日期│地點、應到│違規事實    │及裁罰金│或其他證│        │
│  │及本院交聲│案日期及申│            │額（原處│據      │        │
│  │字號      │訴日期    │            │分）    │        │        │
├─┼─────┼─────┼──────┼────┼────┼────┤
│一│北監自裁│九十八年│臺北縣政府│道路交│照片    │管轄錯誤│
│  │字第裁四○│十一月六日│警察局交通分│通管理處│        │，移送臺│
│  │－ＣＧ八一│十二時五十│隊          │罰條例第│        │灣板橋地│
│  │二六七八二│分許      │跨越兩條車│四十五條│        │方法院。│
│  │號        │臺北縣三│道行駛      │第十二款│        │        │
│  │九十九年│重市○○路│            │罰鍰六│        │        │
│  │三月九日  │與集成路口│            │百元    │        │        │
│  │九十九年│（中興橋下│            │        │        │        │
│  │度交聲字第│橋處）    │            │        │        │        │
│  │五一七號  │九十八年│            │        │        │        │
│  │          │十二月二十│            │        │        │        │
│  │          │日        │            │        │        │        │
│  │          │九十八年│            │        │        │        │
│  │          │十二月十九│            │        │        │        │
│  │          │日        │            │        │        │        │
├─┼─────┼─────┼──────┼────┼────┼────┤
│二│北監自裁│九十八年│臺北市○○○○道路交│照片、現│異議駁回│
│  │字第裁四○│十二月三日│警察局中正二│通管理處│場圖    │。      │
│  │－ＡＡ○七│七時五十八│分局交通分隊│罰條例第│        │        │
│  │五九一六五│分許      │駕駛人行經│四十二條│        │        │
│  │號        │臺北市○○○○○道不依│罰鍰一│        │        │
│  │九十九年│福橋與思源│規定使用頭燈│千二百元│        │        │
│  │三月九日  │街路口    │            │        │        │        │
│  │九十九年│九十九年│            │        │        │        │
│  │度交聲字第│一月二十五│            │        │        │        │
│  │五一八號  │日        │            │        │        │        │
│  │          │九十九年│            │        │        │        │
│  │          │一月二十五│            │        │        │        │
│  │          │日        │            │        │        │        │
├─┼─────┼─────┼──────┼────┼────┼────┤
│三│北監自裁│九十八年│臺北市○○○○道路交│照片、雷│原處分撤│
│  │字第裁四○│十二月八日│警察局交通警│通管理處│達測速儀│銷。許璧│
│  │－Ａ四○三│二十二時十│察大隊直屬第│罰條例第│檢定合格│如汽車駕│
│  │四八三八五│七分許    │三分隊      │四十條  │證書    │駛人行車│
│  │號        │臺北市水│汽車駕駛人│罰鍰一│        │速度，超│
│  │九十九年│源快速道路│行車速度，超│千六百元│        │過規定之│
│  │三月九日  │往南（馬場│過規定之最高│        │        │最高時速│
│  │九十九年│町紀念公園│時速未滿二十│        │        │未滿二十│
│  │度交聲字第│旁）      │公里        │        │        │公里，處│
│  │五一九號  │九十九年│            │        │        │罰鍰新臺│
│  │          │一月二十二│            │        │        │幣一千六│
│  │          │日        │            │        │        │百元，並│
│  │          │九十九年│            │        │        │記違規點│
│  │          │一月二十二│            │        │        │數一點。│
│  │          │日        │            │        │        │        │
└─┴─────┴─────┴──────┴────┴────┴────┘

司法院資訊處製作；財團法人民間司法改革基金會備份。
